臺灣雲林地方法院刑事判決
110年度交易字第260號
公  訴  人  臺灣雲林地方檢察署檢察官
被      告  黃贊元



上列被告因過失傷害案件，經檢察官提起公訴（110年度偵字第2
432號），被告於準備程序就被訴事實為有罪之陳述，經檢察官
聲請改依協商程序而為判決，本院裁定進行認罪協商程序，並判
決如下：
    主      文
黃贊元犯過失傷害致人重傷罪，處有期徒刑貳月，如易科罰金，
以新臺幣壹仟元折算壹日。緩刑貳年。
    事實及理由
一、本案犯罪事實及證據，除證據部分補充「被告黃贊元（下稱
    被告）於本院準備程序時之自白」外，其餘均引用檢察官起
    訴書之記載（如附件）。
二、本件經檢察官與被告於審判外達成協商之合意，且被告認罪
    ，其合意內容為：被告就臺灣雲林地方檢察署（下稱雲林地
    檢署）110年度偵字第2432號起訴書犯罪事實一所為，係犯
    刑法第284條後段之過失傷害致人重傷罪，被告認罪，願受
    如主文所示之刑之宣告。經查，上開協商合意並無刑事訴訟
    法第455條之4第1項所列情形之一，檢察官聲請改依協商程
    序而為判決，本院爰不經言詞辯論，於協商合意範圍內為協
    商判決。
三、附記事項：
　㈠本案係由代行告訴人撤回告訴，不生撤回告訴之效力，法院
    仍應為實體判決：
  ⒈刑事訴訟法第238條得撤回告訴之人，以有告訴權並實行告訴
    之人為限，代行告訴人並不包括在內（司法院院解字第3658
    號解釋、最高法院85年度台非字第290號裁判參照）。代行
    告訴人本非有告訴權之人，僅因告訴乃論之罪，無得為告訴
    之人或得為告訴之人不能行使告訴權，為保護被害人之利益
    ，刑事訴訟法第236條始規定該管檢察官得依利害關係人之
    聲請或依職權指定代行告訴人，且依同條第2項準用同法第2
    33條第2項但書之規定，並不得與被害人明示之意思相反。
  ⒉經查：本案最初以「告訴人蘇惠農、告訴代理人蘇國凱」之
    名義，向雲林縣警察局斗六分局員警提出告訴，有蘇國凱之
    警詢筆錄1份存卷可參。嗣檢察官詢問時，因被害人蘇惠農
    意識不清，且蘇國凱表示蘇惠農自車禍發生後均未恢復意識
    ，而經檢察官於110年4月14日當庭指定蘇國凱為代行告訴人
    ，隨後由蘇國凱對被告提出告訴（見偵卷第17頁至第21頁）
    。是本案實際上被害人蘇惠農在事發後即因意識不清，無法
    提出告訴，係由檢察官指定代行告訴人蘇國凱提出告訴。故
    代行告訴人蘇國凱嗣後雖於110年7月15日具狀向臺灣雲林地
    方檢察署檢察官撤回告訴（見偵卷第29頁），然代行告訴人
    並無撤回告訴之權限，自不生撤回告訴之效力，本院仍應依
    法為實體判決。
  ㈡承前，本案不生撤回告訴之效力，不因被害人蘇惠農後續受
    監護宣告而受影響：
  ⒈被害人之法定代理人或配偶，得獨立告訴，刑事訴訟法第233
    條第1項定有明文。又告訴權與撤回權在訴訟法上為不可分
    ，撤回權應專屬於實行告訴之告訴人（最高法院93年度台非
    字第196號判決參照）。
  ⒉經查，被害人蘇惠農因意識不清等情形，經本院家事法庭調
    查後，宣告蘇惠農為受監護宣告之人。並選定蘇國凱為受監
    護宣告之人蘇惠農之監護人，有本院110年度監宣字第97號
    裁定可憑（見偵卷第35頁），並於110年5月13日為監護之登
    記，有蘇惠農之戶籍資料查詢結果可稽。蘇國凱固然因前開
    監護宣告而成為蘇惠農之法定代理人，有獨立告訴之權，但
    蘇國凱自始均未以獨立告訴權人之身分提出告訴，其在本案
    具狀撤回告訴，仍係以「代行告訴人」之身分為之，依據前
    揭說明，仍無撤回告訴之效力。
  ㈢綜上，本案代行告訴人蘇國凱雖撤回告訴，但並無撤回告訴
    之效力，本院仍應為實體判決。 
四、應適用之法條：刑事訴訟法第455條之2第1項第1款、第455
    條之4第2項、第455條之8、第454條第2項、第299條第1項前
    段，刑法第284條後段、第41條第1項前段、第74條第1項第1
    款，刑法施行法第1條之1第1項前段。
五、協商判決原則上不得上訴。但有刑事訴訟法第455條之4第1
    項第1款「於本訊問程序終結前，被告撤銷協商合意或檢察
    官撤回協商聲請者」；第2款「被告協商之意思非出於自由
    意志者」；第4款「被告所犯之罪非第455條之2第1項所得以
    協商判決者」；第6款「被告有其他較重之裁判上一罪之犯
    罪事實者」；第7款「法院認應諭知免刑或免訴、不受理者
    」等情形之一，或協商判決違反同條第2項「法院應於協商
    合意範圍內為判決；法院為協商判決所科之刑，以宣告緩刑
    或二年以下有期徒刑、拘役或罰金為限」等規定者（以上均
    簡稱但書情形），不在此限。
六、本案如有上述但書情形，且不服本判決時，得自判決送達之
    日起20日內，向本院提出上訴狀（須附繕本），上訴於第二
    審法院。    
本案經檢察官朱啓仁提起公訴，檢察官陳淑香到庭執行職務。
中　　華　　民　　國　　110 　年　　8 　　月　　31　　日
                  刑事第六庭  法  官   陳韋仁
以上正本證明與原本無異。
如不服本判決應於收受本判決後20日內向本院提出上訴書狀，上
訴書狀應敘述具體理由。上訴書狀未敘述上訴理由者，應於上訴
期間屆滿後20日內補提理由書狀於本院（均須按他造當事人之人
數附繕本）「切勿逕送上級法院」。
中　　華　　民　　國　　110 　年　　8 　　月　　31　　日
                              書記官   陳映佐

附件：
臺灣雲林地方檢察署檢察官起訴書
                                     110年度偵字第2432號
　　被　　　告　黃贊元　男　40歲（民國00年0月00日生）
　　　　　　　　　　　　住雲林縣○○鄉○○村○○00○0號
　　　　　　　　　　　　居雲林縣○○市○○街0號
　　　　　　　　　　　　國民身分證統一編號：Z000000000號
上列被告因過失傷害案件，業經偵查終結，認應提起公訴，茲將
犯罪事實及證據並所犯法條分敘如下：
　　　　犯罪事實
一、黃贊元於民國110年1月30日晚間10時37分許，騎乘車牌號碼
    000-000號普通重型機車，沿雲林縣林內鄉由西南方向(即斗
    六方向)往由往東北方向(重興方向)行駛，行經雲林縣○○鄉○
    ○路00000號旁之交岔路口，欲左轉往饒平方向之路口行駛，
    其本應注意夜間騎乘機車，於道路中央劃設有分向限制線之
    路段，左轉彎時應顯示方向燈，而當時並無不能注意之情事
    ，竟疏未注意及此，適後方由蘇惠農所騎乘車牌號碼000-00
    0號普通重型機車，自黃贊元左後方駛來，亦途經前開交岔
    路口，且逆向行駛欲超越黃贊元所騎乘之機車時，與黃贊元
    所騎乘之車輛發生碰撞，蘇惠農人車倒地，因此受有右側急
    性硬腦膜下出血併中線偏移、頭部外傷併面骨和顴骨骨折、
    頸椎第二節骨折等嚴重創傷，目前終身臥床，且需由他人協
    助日常生活之不治傷害。
二、案經案經檢察官指定蘇惠農之子蘇國凱代行告訴暨雲林縣警
    察局斗六分局報告偵辦。
　　　　證據並所犯法條
一、程序事項之說明：
    被害人蘇惠農因上開車禍意外後，經腦部開刀治療後，仍昏
    迷不醒，無法自行提出告訴，因此由本署檢察官依職權指定
    其子蘇國凱為代行告訴人後，由蘇國凱提出本件告訴，有本
    署偵訊筆錄在卷可參。末按刑事訴訟法第238條得撤回告訴
    之人，以有告訴權並實行告訴之人為限，代行告訴人並不包
    括在內（司法院院解字第3658號解釋、最高法院85年度台非
    字第290號判決意旨參照），是代行告訴人雖提出告訴，亦
    無法撤回，縱使蘇國凱嗣後經法院選定為被害人蘇惠農之監
    護人（詳臺灣雲林地方法院110年度監宣字第97號民事裁定
    確定證明書1份在卷可佐），惟蘇國凱仍無撤回告訴之權（
    臺灣高等法院暨所屬法院104年法律座談會刑事類提案第24
    號研討結果意旨參照），併此敘明。
二、證據清單：
編號 證據名稱 待證事實 1 被告黃贊元於警詢時及本署偵訊中之供述 被告於開上時間與被害人蘇 惠農所騎乘之機車發生碰撞。 2 代行告訴人蘇國凱於警詢及本署偵訊中之證述 被害人蘇惠農因上開車禍目前昏迷不醒。 3 道路交通事故現場圖、道路交通事故調查報告表（一）、（二）、監視器翻拍照片及現場照片 被告所駕之自用小客車與告訴人所騎機車在上開時、地發生碰撞之事實。 4 國立臺灣大學醫學院附設醫院雲林分院診斷證明書1紙 被害人蘇惠農受有前開犯罪事實欄所載之傷害。  5 交通部公路總局嘉義區監理所110年7月12日嘉雲鑑字第1100078934號函暨嘉雲區車輛行車事故鑑定會鑑定意見書（嘉雲區0000000案）1份 被告就上開車禍有過失。 
三、核被告所為，係犯刑法第284條後段之過失重傷害罪嫌。又
    被告犯罪後，即於該管公務員發覺前，向雲林縣警察局斗六
    分局自首，此有該分局警員填載之道路交通事故肇事人自首
    情形紀錄表1份附卷可稽，請減輕其刑。另請審酌被告事後
    坦承犯行，且與被害人家屬達成和解等情，有雲林縣警察局
    斗六調解委員會調解書1份附卷可稽，被告歷此教訓當知警
    惕，請從輕量刑，並宣告緩刑，以勵自新。
四、依刑事訴訟法第251條第1項提起公訴。
    此　致
臺灣雲林地方法院
中　　華　　民　　國　   110　　年　   7  　月   20 　日
                       檢　察　官   朱  啓  仁
本件證明與原本無異
中　　華　　民　　國　   110　　年　   7  　月　 30 　日
                       書  記  官   沈  麗  玲